臺灣高雄地方法院交通事件裁定　　　　　　　　　　九十三年度交聲字第五四一號
　　原處分機關　高雄市政府
　　異　議　人
　　即受處分人　東義工程有限公司
　　代　表　人　甲○○
右列受處分人因違反道路交通管理處罰條例案件，對於高雄市政府民國九十三年八月
三十日所為之處分（原處分案號：高市府交裁字第三二─Ｂ00000000號），
聲明異議，本院裁定如左：
    主  文
異議駁回。
    理  由
一、異議意旨為：異議人東義工程有限公司所有車牌號碼Ｚ二─七九二號自用大貨車
    （下稱系爭車輛），於九十三年七月十七日上午十時三十五分行經高雄市○○路
    、民權路口，因裝載土方未依規定使用專用車廂，經警攔檢舉發，嗣經原處分機
    關依道路交通管理處罰條例第二十九條之一第一項規定，裁處應繳納罰鍰新臺幣
    （下同）五萬三千元。惟異議人公司所有系爭車輛係裝載捷運污泥，並非砂石或
    土方；且異議人公司與捷運局簽訂之契約及相關法令，皆未規定裝載捷運污泥需
    使用專用車輛；另依臺北市政府工務局九十三年七月二十日北市工建字第○九三
    五三○九一三○○號函文所示，亦僅規定載運泥漿應以密閉車斗運送，而觀之舉
    發照片，系爭車輛確係密閉車種，以之運送泥漿，應未違規，原處分機關未予詳
    查即遽為裁決，實有違誤，爰依法聲明異議等語。
二、按「裝載砂石、土方未依規定使用專用車輛或其專用車廂未合於規定或變更車廂
    者，處汽車所有人新臺幣四萬元以上八萬元以下罰鍰，並當場禁止通行」，道路
    交通管理處罰條例第二十九條之一第一項定有明文。另依交通部九十一年五月三
    十一日交路字第○九一○○○五三六七號函所頒「裝載砂石土方車輛使用專用車
    輛或專用車廂規定」第三條規定：裝載砂石、土方之傾卸框式大貨車及傾卸框式
    半拖車，公路監理機關經檢驗查核其已依規定裝設下列裝置及標示者，即登檢為
    砂石專用車：(一)依據道路交通安全規則第三十九條第二十六款或第三十九條之一
    第二十款規定裝設載重計。(二)依據道路交通安全規則第三十九條第二十七款或第
    三十九條之一第二十一款規定裝設轉彎及倒車警報裝置。(三)依據道路交通安全規
    則第三十九條第二十四款或第三十九條之一第十八款規定裝設行車紀錄器。(四)依
    據道路交通安全規則第三十九條第十五款或第三十九條之一第十四款規定裝設左
    右兩側之防止捲入裝置與後方之安全防護裝置（或保險槓）。(五)依據道路交通安
    全規則第三十九條第二十款或第三十九條之一第十六款，貨廂容積應合於下列規
    定：已登檢合格之砂石標示車（不含砂石標示車已繳、註、吊銷牌照者）；前
    單軸後雙軸式大貨車，貨廂容積以七立方公尺為上限；後雙軸式半拖車，貨廂容
    積以十四‧七立方公尺為上限；前單軸後單軸式大貨車，貨廂容積以核定總重噸
    數除以三所得數為立方公尺為上限。其他砂石車：大貨車為其核定總重扣除核
    定空重所得之核定載重量，除以規定比重一‧五，所得之數值為貨廂容積之立方
    數；半拖車為其核定聯結總重減去半拖車車重與六‧五公噸所得之核定載重量，
    除以規定比重一‧五，所得之數值為貨廂容積之立方數。(六)貨廂外框顏色依據道
    路交通安全規則第四十二條第一項第十五款辦理。(七)依據高速公路交通管制規則
    第十八條第一項第一款條及道路交通安全規則第七十七條第一項第一款規定，機
    械式可密覆裝置或備有帆布能緊密覆蓋貨廂。(八)貨廂正後方依據道路交通安全規
    則第四十二條第一項第三款規定以黑色字體加漆號牌二點五倍之車輛牌照號碼。
    (九)除活動式尾門絞鏈外，貨廂後方活動式尾門高度不得超過貨廂側邊高度二十公
    分。準此，裝載砂石、土方車輛如無「裝載砂石土方車輛使用專用車輛或專用車
    廂規定」第三條所示之裝置及標示者，則非裝載砂石、土方之專用車輛或專用車
    廂，自不得裝載砂石、土方，否則應依道路交通管理處罰條例第二十九條之一第
    一項規定處罰汽車所有人甚明。
三、又有關道路交通管理處罰條例第二十九條之一第一項之適用範圍是否包含「裝載
    捷運污泥或泥漿」乙節，經交通部公路總局彙整各公路監理單位意見，大多認為
    應屬上開條例第二十九條之一第一項之適用範圍等情，有交通部九十三年十二月
    二十日交路字第○九三○○六五九六一號函文附卷可參。本院審酌裝載砂石、土
    方應依規定使用專用車輛或其專用車廂之目的，無非係為維護公共安全，兼有防
    止砂石、土方外落，妨害環境衛生及影響交通安全，而捷運污泥係水與砂石、土
    方之混合物，本身含有砂石、土方之成分，其對公共、交通安全及環境衛生之影
    響，並不亞於砂石、土方，自應在砂石、土方之文義範圍內，而有道路交通管理
    處罰條例第二十九條之一第一項之適用。職此，交通部前開函文，應可採信。另
    異議人公司固提出臺北市政府工務局九十三年七月二十日北市工建字第○九三五
    三○九一三○○號函文，資以證明載運泥漿僅應以密閉車斗運送等情，惟上開函
    文僅就如何處理工程泥漿之事加以說明，並未就表明泥漿與砂石、土方不同，應
    有不同之處理方式，當排除道路交通管理處罰條例第二十九條之一第一項之適用
    ，是該函文尚難作為異議人公司有利之認定。
四、查系爭車輛係於九十三年六月二十八日，經高雄市○○○○道路交通安全規則第
    十六之規定，核發自用大貨車牌照一付，其登檢為自用大貨車等情，有高雄市監
    理處九十四年一月六日高市監二字第○九三○○三三二一二號函附汽車新領牌照
    申請書、高雄市政府營利事業登記證在卷可參。因系爭車輛僅登檢為自用大貨車
    ，並未登檢為裝載砂石、土方專用車輛；且觀之高雄市政府交通局交通事件裁決
    處移送之舉發相片，系爭車輛貨廂正後方係白色字體，並未以黑色字體加漆號牌
    二點五倍之車輛牌照號碼（即舉發相片第一頁上方相片）；而系爭車輛貨廂雖備
    有帆布覆蓋貨廂，但並未緊密覆蓋貨廂（即舉發相片第二頁上方相片），均與「
    裝載砂石土方車輛使用專用車輛或專用車廂規定」第三條第七款、第八款之規定
    不符，是系爭車輛應非裝載砂石、土方專用車輛至明。從而，系爭車輛既裝載具
    砂石、土方性質之污泥，應違反道路交通管理處罰條例第二十九條之一第一項規
    定，故原處分機關援引首開規定，裁處異議人公司即汽車所有人罰鍰五萬三千元
    ，於法有據，而異議人公司之聲請，則無理由，應予駁回。
五、據上論斷，應依道路交通案件處理辦法第十九條，裁定如主文。
中　　　華　　　民　　　國　　　九十四　　　年　　二　　月　　　三　　　日
                                臺灣高雄地方法院交通法庭
                                    法　官　方　百　正
右正本證明與原本無異。
如不服本裁定，應於收受送達後五日內向本院提出抗告狀。
　　　　　　　　　　　　　　　　　　書記官  郭  素  蓉
中　　　華　　　民　　　國　　九十四　　年　　　二　　　月　　　四　　　日
